【裁判字號】    90,訴,425
【裁判日期】    920226
【裁判案由】    債務人異議之訴
【裁判全文】
臺灣士林地方法院民事判決  九十年度訴字第四二五號
    原      告  劉氣量
    訴訟代理人  戊○○
    被      告  玉山商業銀行股份有限公司
    法定代理人  丙○○
    訴訟代理人  丁○○
                甲○○
                乙○○
右當事人間債務人異議之訴事件，本院判決如左：
    主      文
原告之訴駁回。
訴訟費用由原告負擔。
    事      實
甲、原告方面：
一、聲明：本院八十八年度民執夏字第一○○七○號所為之強制執行程序應予撤銷。
二、陳述：
  (一)被告以本院八十八年度拍字第一八六六號拍賣抵押物裁定為執行名義，聲請本院
    就原告不動產為強制執行，經本院以八十八年度民執夏字第一○○七○號對原告
    進行強制執行在案。
  (二)惟查，原告所積欠被告之債務業已清償完畢，爰依強制執行法十四條規定，提起
    債務人異議之訴，請求撤銷上開強制執行程序。
三、證據：提出本院九十年一月二十一日士院仁執夏字第一○○七○號函、本院八十
    八年度拍字第一八六六號拍賣抵押物裁定、抗告狀、活期信蓄存款存褶、匯出匯
    款回條、入戶電匯申請書、聯行往來收入傳票、貸款申請簡便答覆單、授信審議
    小組會議紀錄、授信約定書影本各一件、借據、撥款申請書影本各五件、放款收
    入傳票影本十五件、存褶存款取款憑條十一件、支票存款存褶存款無摺存入存款
    憑條四件、匯款回條聯影本五件、匯款申請書代收人傳票影本十二件為證。
乙、被告方面：
一、聲明：原告之訴駁回。
二、陳述：
  (一)原告於八十五年十月十七日，以其所有坐落於臺北市○○區○○段六小段四○四
    、四○四之一地號土地暨其上建物門牌號碼臺北市○○區○○路五段七九號之一
    不動產為擔保，為被告設定五百六十四萬元之最高限額抵押權，存續期間自八十
    五年十月十七日起至一百十五年十月十六日止，經登記在案，嗣原告於八十五年
    十月十九日，向被告借用四百六十三萬元，約定借款期間為二十年，利息按被告
    銀行基本放款利率（當時為百分之七．九八）加碼百分之○．五二機動調整計算
    ，按月平均攤還本息，如未按期給付，借款人即喪失期限之利益，應立即全部償
    還，並依約支付違約金，詎原告僅繳納本息至八十八年一月九日止，尚欠本金四
    百六十三萬元，依借款契約約定，本件借款即視為全部到期，被告為此聲請拍賣
    抵押物以資受償，並無不合。
  (二)原告所提出已清償之證明，俱為清償原告另筆二千萬元之借款，與本件借款並非
    同一法律關係。且觀諸原告所提之放款收入傳票，均為八十五年至八十六年間之
    繳款紀錄，倘本件借款果如原告所述業已清償，原告何以仍繼續繳息至八十八年
    一月九日？
  (三)被告另案訴請原告清償本件借款，經臺灣臺北地方法院八十八年度訴字第四八九
    五號判決勝訴，復經臺灣高等法院八十九年度上字第一一五四號、最高法院九十
    一年度臺上字第二三七二號判決駁回上訴確定，應一事不再理。
三、證據：提出抵押權設定契約書、他項權利證明書、借款契約、授信申請書暨批覆
    書、借據、交易明細查詢、臺灣臺北地方法院八十八年度訴字第四八九五號判決
    、臺灣高等法院八十九年度上字第一一五四號判決影本各一件為證。
丙、本院依職權調閱本院號民事執行卷宗。
    理      由
壹、程序方面：
    被告法定代理人原為林鐘雄，於訴訟繫屬中之九十年六月七日改選為丙○○，並
    於九十年六月二十七日登記在案，有經濟部公司執照、公司變更登記卡各一件在
    卷可稽，故本件由丙○○承受訴訟，合先敘明。
貳、實體方面：
一、原告起訴主張被告以本院八十八年度拍字第一八六六號拍賣抵押物裁定為執行名
    義，聲請本院就原告不動產為強制執行，經本院以八十八年度民執夏字第一○○
    七○號對原告進行強制執行在案，惟原告所積欠被告之債務業已清償完畢，爰依
    強制執行法十四條規定，提起債務人異議之訴，請求撤銷上開強制執行程序等語
    。被告則以：原告於八十五年十月十七日，以其所有坐落於臺北市○○區○○段
    六小段四○四、四○四之一地號土地暨其上建物門牌號碼臺北市○○區○○路五
    段七九號之一不動產為擔保，為被告設定五百六十四萬元之最高限額抵押權，存
    續期間自八十五年十月十七日起至一百十五年十月十六日止，經登記在案，嗣原
    告於八十五年十月十九日，向被告借用四百六十三萬元，約定借款期間為二十年
    ，並有利息及違約金之約定，按月平均攤還本息，如未按期給付，借款人即喪失
    期限之利益，應立即全部償還，並依約支付違約金，詎原告僅繳納本息至八十八
    年一月九日止，尚欠本金四百六十三萬元，依借款契約約定，本件借款即視為全
    部到期，被告為此聲請拍賣抵押物以資受償，並無不合，原告所提出已清償之證
    明，俱為清償另筆二千萬元之借款，與本件借款無涉，被告另案訴請原告清償本
    件借款，業經三審判決勝訴確定，應一事不再理等語資為抗辯。
二、按「法院於確定判決理由中，就訴訟標的以外當事人主張之重要爭點，本於當事
    人辯論之結果，已為判斷時，除有顯然違背法令之情形，或當事人已提出新訴訟
    資料，足以推翻原判斷之情形外，應解為在同一當事人就與該重要爭點有關所提
    起之他訴訟，法院及當事人對該重要爭點之法律關係，皆不得任作相反之判斷或
    主張，以符民事訴訟上之誠信原則」（最高法院八十四年度臺上字第二五三○號
    判決意旨參照）。經查：原告於八十五年十月十九日，向被告借用四百六十三萬
    元，約定按月平均攤還本息，否則喪失期限之利益，而原告僅繳納本息至八十八
    年一月九日止，尚欠本金四百六十三萬元，及自八十八年一月十日起至清償日止
    ，按週年利率百分之八．八三計算之利息，並自八十八年一月十日起至八十八年
    七月九日止，按上開利率百分之十，自八十八年七月十日至清償日止，按上開利
    率百分之二十計算之違約金之事實，為臺灣臺北地方法院八十八年度訴字第四八
    九五號、臺灣高等法院八十九年度上字第一一五四號、最高法院九十一年度臺上
    字第二三七二號判決主文及理由中認定，且原告是否已清償借款乙節，乃上開民
    事事件重要之爭點，兩造並已就此為辯論等情，為兩造所不爭，並有上開民事判
    決三件附卷可稽，則本件系爭借款清償與否，係就前確定判決已確認之爭點再為
    爭執，復未提出足以推翻原判斷之訴訟資料或指出前訴訟有何顯然違背法令之處
    ，揆諸前揭判決意旨，兩造就此重要爭點有關所提起之本訴訟，法院及當事人對
    該重要爭點之法律關係，皆不得任作相反之判斷或主張，是本件原告主張系爭借
    款已清償完畢云云，自難認為有理由，應認被告關於兩造間存有上述借貸法律關
    係之主張為真。
三、復按，「抵押權人於債權已屆清償期而未受清償者，得聲請法院拍賣抵押物，就
    其賣得價金而受清償」，民法第八百七十三條第一項定有明文。又依兩造簽訂之
    借款契約第七條第一款規定，任何一宗債務不依約付息或清償本金時，全部債務
    視為到期。本件原告未按期攤還本息，積欠被告本金四百六十三萬元及利息、違
    約金，喪失期限利益之事實既經認定，揆諸前揭說明，被告依此聲請拍賣抵押物
    ，而經本院以八十八年度拍字第一八六六號裁定准予拍賣，被告執以聲請強制執
    行，由本院以八十八年度執字第一○○七○號進行執行程序在案，經核於法尚無
    不合。綜上所述，本件原告依強制執行法第十四條第一項，請求撤銷本院八十八
    年度民執夏字第一○○七○號之強制執行程序，為無理由，應予駁回。
四、本判決之基礎已臻明確，兩造其餘之攻擊防禦方法及舉證，核與判決無影響，無
    庸一一論列，並此序明。
五、據上論結，本件原告之訴為無理由，依民事訴訟法第七十八條判決如主文。
中      華      民      國    九十二    年    二    月      二十六      日
                                    臺灣士林地方法院民事第二庭
~B法      官  陳玉曆
右為正本係照原本作成。
如對本判決上訴須於判決送達後廿日內向本院提出上訴狀。
中      華      民      國    九十二    年    二    月      二十七      日
~B法院書記官  謝金宏


司法院資訊處製作；財團法人民間司法改革基金會備份。
